【裁判字號】    98,聲,16
【裁判日期】    980706
【裁判案由】    聲請迴避
【裁判全文】
臺灣高雄地方法院民事裁定                98年度聲字第16號
聲  請  人  甲○○
            乙○○
上列聲請人與相對人高雄市政府捷運工程局等人間請求損害賠償
事件，聲請人聲請法官迴避，本院裁定如下：
    主      文
聲請駁回。
    理      由
一、按，「遇有下列各款情形，當事人得聲請法官迴避：一、法
    官有前條所定之情形而不自行迴避者。二、法官有前條所定
    以外之情形，足認其執行職務有偏頗之虞者。當事人如已就
    該訴訟有所聲明或為陳述後，不得依前項第二款聲請法官迴
    避；但迴避之原因發生在後或知悉在後者，不在此限。」，
    民事訴訟法第33條定有明文。次按，法官有民事訴訟法第32
    條所定以外之情形，足認其執行職務有偏頗之虞者，當事人
    得聲請法官迴避，民事訴訟法第33條第2 項固有明文，惟該
    條所稱「足認法官執行職務有偏頗之虞者」，係指法官於訴
    訟標的有利害關係或與當事人有親交嫌怨等客觀事實，足使
    人疑其為不公平之審判者而言；若僅憑當事人之主觀臆測，
    或不滿意法官進行訴訟遲緩，或認法官指揮訴訟欠當，則不
    能認為有聲請迴避之原因，有最高法院17年抗字第86號、69
    年台抗字第457 號、79年台抗275 號、86年台抗265 號判例
    之要旨可資參照。另按，若法官僅於訴訟進行指揮不當，或
    容納一方當事人調查證據之聲請，或進行訴訟遲緩，或他方
    當事人聲明之證據不為調查，尚難遽指其執行職務有偏頗之
    虞，得對之聲請迴避，亦有最高法院79年度台抗字第275 號
    及79年度台抗字第90號裁定之要旨可資參照。再按，證據調
    查原由審理事實之法院衡情裁量，若認事實已臻明瞭，自可
    即行裁判，無庸再為調查。另證人之應否傳喚，除於釋明事
    實關係有必要者外，法院本可衡情酌定，故法院就當事人所
    聲明各種證據方法中，僅調查其重要者，而於非必要者捨置
    不問，原難指為違法，有最高法院19年上字第889 號及18年
    上字第1066號判例之要旨可供參照。
二、聲請意旨略以：本院95年度建字第115 號聲請人即原告（下
    稱原告）請求被告等人損害賠償等事件（以下簡稱系爭民事
    事件），承審法官民國97年1 月24日之函文違背辯論主義，
    竟主動替被告抗辯東南水泥公司非承攬人；並於其後之97年
    2 月26日、97 年4月29日、98年5 月21日等3 次言詞辯論期
    日，預先準備一連串之問題詰問原告訴訟代理人（即陳富勇
    律師），命原告訴訟代理人立即指出所述依據及出處，因本
    件法律關係複雜，原告訴訟代理人有時難免略加思索或翻閱
    卷證未立即回答，即予以責難、嘲諷，意欲令原告訴代捨棄
    主張，嚴重干擾原告訴訟代理人之思惟作答及原告訴訟權之
    行使，並責備原告之訴訟代理及斥責原告訴訟代理人書狀寫
    得亂七八糟、沒盡職，質疑原告訴訟代理人之專業資格，視
    原告訴訟代理人為麻煩製造者而非被害人之代言者，且挑撥
    原告訴訟代理人向原告解除委任；當庭稱土木技師洪世原、
    黃俊益製作之鑑定報告「不及格不予採用」，羞辱該2 位鑑
    定證人，並影射2 位鑑定證人，因聲請人乙○○施用不法手
    段致鑑定證人害怕而作有利於原告之證述，及質問2 位鑑定
    證人於原告處獲得什麼利益，並以「不上道」當庭羞辱2 位
    鑑定證人，嚴重污衊乙○○及鑑定證人之人格；預設立場認
    乙○○陳述之被害事實是亂講、亂扯，不讓原告乙○○充分
    陳述，不斷打斷其發言，斥責其打什麼官司！亂來，於第3
    次之怒斥乙○○及原告訴代「莫名其妙！打什麼官司！」並
    用力敲擊法臺桌面，其後憤而離庭，用力關門致發出巨大聲
    響，動輒以「你再講話我就趕你出去！」威嚇原告甲○○及
    乙○○，對原告乙○○稱：「你去看診賺比較快」之言語污
    衊及羞辱原告乙○○，因本件之承審法官，一而再、再而三
    ，以極偏頗、不當甚至違法之態度及言行對待原告、原告訴
    訟代理人、鑑定證人，顯已足認其執行職務已嚴重偏頗，難
    期其能公平審判，爰依民事訴訟法第33條第1 項第2 款之規
    定聲請法官迴避等語。
三、經查，本件原告已於97年2 月26日、97年4 月29日、98年5
    月21日等3 次之言詞辯論期日，業本件訴訟多次為聲明及陳
    述；且依聲請人即原告上開聲請意旨之內容所載，聲請人均
    是持承審法官就訴訟進行之指揮是否欠當、就鑑定報告之調
    查或證據是否可採之調查程序是否不當等，不滿意法官訴訟
    進行之方式及認法官指揮訴訟欠當等之理由為聲請法官迴避
    之理由，依上開法條之規定及最高法院判例、裁定要旨之說
    明，聲請人之本件聲請，即於法不合，不應准許，而應予以
    駁回。
四、依民事訴訟法第95條、第78條，裁定如主文。
中    華    民    國    98    年    7     月    6     日
              民事第四庭審判長法  官  林玉心
                              法  官  王奕勛
                              法  官  郭文通
正本係照原本作成。
如對本裁定抗告須於裁定送達後10日內向本院提出抗告狀，並繳
納裁判費新台幣1,000元。
中    華    民    國    98    年    7     月    6     日
                              書記官  卓榮杰


司法院資訊處製作；財團法人民間司法改革基金會備份。
